【裁判字號】    95,訴,340
【裁判日期】    950922
【裁判案由】    違反臺灣地區與大陸地區人民關係條例等
【裁判全文】
臺灣花蓮地方法院刑事判決               95年度訴字第340號
聲  請  人  臺灣花蓮地方法院檢察署檢察官
被      告  甲○○
上列被告因違反臺灣地區與大陸地區人民關係條例等案件，經檢
察官提起公訴（95年度偵字第202號），被告於準備程序中就被
訴事實為有罪之陳述，經本院合議庭裁定由受命法官獨任進行簡
式審判程序，並判決如下：
    主  文
甲○○共同違反不得使大陸地區人民非法進入臺灣地區之規定，
處有期徒刑參月，如易科罰金，以銀元參佰元即新台幣玖佰元折
算壹日。緩刑貳年。
    事實及理由
一、本件犯罪事實及證據，除更正、補充如下外，其餘引用檢察
    官起訴書（如附件）之記載。
二、犯罪事實欄增列：「嗣甲○○於94年11月3日犯罪未發覺前
    ，向花蓮縣警察局花蓮分局警員潘健雄自首犯行，並表示願
    意接受裁判。」；證據欄增列：「被告甲○○於本院審理時
    自白犯行不諱」。
三、按被告行為後，台灣地區與大陸地區人民關係條例，業於92
    年10月29日修正公布，並自同年12月31日施行，修正後之第
    79條第1項規定「違反第15條第1款規定者，處1年以上7年以
    下有期徒刑，得併科新台幣一百萬元以下罰金。」，與修正
    前第79條第1項規定「違反第15條第1款規定者，處5年以下
    有期徒刑、拘役或科或併科新台幣五十萬元以下罰金」比較
    ，修正前之第79條第1項規定有利於被告，依下述之新修正
    之刑法第2條第1項之規定，應適用修正前之舊法第79條第1
    項規定，先予說明。
四、按被告行為後，刑法第28條、第55條、第56條、第62條，業
    已於94年2月2日修正公布，並自95年7月1日施行，其刑法第
    28條「共同實施犯罪」修正為「共同實行犯罪」，而第55條
    、第56條，牽連犯與連續犯之規定，均於修正後「刪除」，
    第62條自首規定，由減輕其刑，修正為得減輕其刑，復按行
    為後法律有變更者，適用行為時之法律。但行為後之法律有
    利於行為人者，適用最有利於行為人之法律，刑法第2條第1
    項定有明文。從而，依刑法第2條第1項規定，比較新舊法適
    用之結果，應分別適用修正前刑法第28 條或適用修正前之
    刑法第55條牽連犯及第56條連續犯及第62條前段自首減輕其
    刑之較有利於被告之規定，合先說明。
五、核被告所為，係犯刑法第216條、第214條行使使公務員登載
    不實文書罪及違反台灣地區與大陸地區人民關係條例第15條
    第1款之規定，應依修正前同條例第79條第1項規定處斷。被
    告使公務員登載不實文書之低度行為，為行使之高度行為所
    吸收，不另論罪。查被告先後兩次行使使公務員登載不實文
    書之行為，時間緊接，犯罪方法與構成要件均同，顯係基於
    概括犯意而為之，應依修正前刑法第56條之規定，認屬連續
    犯，以一罪論，並依法加重其刑。被告與乙○○及丙○○三
    人就所犯行使使公務員登載不實文書罪之犯行，彼此間互有
    犯意聯絡與行為分擔，係共同正犯。而被告與乙○○就所犯
    違反不得使大陸地區人民非法進入臺灣地區罪之犯行間，有
    犯意聯絡與行為分擔，應就此論以共同正犯。又被告所犯行
    使使公務員登載不實文書犯行與違反不得使大陸地區人民非
    法進入臺灣地區○○○○○段與目的之牽連關係，屬裁判上
    一罪，應從一法定刑較重之修正前臺灣地區與大陸地區人民
    關係條例第79條第1項處斷。查被告於犯罪後，未經有偵查
    犯罪權限之機關發覺前，自動向花蓮縣警察局花蓮分局警員
    自首上開犯行，有該分局刑事案件報告書在卷足稽，符合自
    首之規定，依修正前刑法第62條前段之規定，應減輕其刑。
    復查，被告行為時業已滿80歲，亦應依修正前刑法第18條第
    3 項之規定，遞減輕其刑，並依法先加後減之。
六、被告於犯罪時之刑法第41條第1項前段規定：「犯最重本刑
    為5年以下有期徒刑以下之刑之罪，而受6個月以下有期徒刑
    或拘役之宣告，因身體、教育、職業、家庭之關係或其他正
    當事由，執行顯有困難者，得以1元以上3元以下折算一日，
    易科罰金。」又被告行為時之易科罰金折算標準，修正前罰
    金罰鍰提高標準條例第2條前段（現已刪除）規定，就其原
    定數額提高為100倍折算1日，則本件被告行為時之易科罰金
    折算標準，應以銀元300元折算1日，經折算為新臺幣後，應
    以新臺幣900元折算為1日。惟95年7月1日修正公布施行之刑
    法第41條第1項前段則規定：「犯最重本刑為五年以下有期
    徒刑以下之刑之罪，而受六個月以下有期徒刑或拘役之宣告
    者，得以新臺幣一千元、二千元或三千元折算一日，易科罰
    金。」比較修正前後之易科罰金折算標準，以95年7月1日修
    正公布施行前之規定，較有利於被告，則應依刑法第2條第1
    項前段，亦應適用修正前刑法第41條第1項前段規定，定其
    折算標準。
七、爰審酌被告素行尚好，偶因一時貪念，對於大陸地區人民出
    入境管理及戶政管理、國家安全所生危害及犯罪後之態度等
    一切情狀，量處如主文所示之刑，並諭知易科罰金之折算標
    準，以示懲儆。查被告未曾受有期徒刑以上刑之宣告，有臺
    灣高等法院被告前案紀錄表附卷可稽，偶觸法禁，情節非重
    ，犯罪後自首犯行，坦承不諱，態度良好，經此教訓，足資
    警惕，當無再犯之虞，是本案關於其有期徒刑之宣告，認以
    暫不執行為適當，爰依修正前刑法第74條第1款之規定，諭
    知緩刑貳年，以啟自新。（參照最高法院95年5月23日刑事
    庭第8次會議決議意旨，應適用修正前之舊法）。
八、至被告乙○○涉嫌犯行部分，則俟其到案後另行審結，附此
    敘明。
據上論斷，應依刑事訴訟法第299條第 1項前段、第273條之1第1
項，修正前臺灣地區與大陸地區人民關係條例第79條第1項、第1
5條第1款，刑法第11條前段、第2條第1項、第216條、第214條、
修正前刑法第28條、第56條、第55條、第62條前段、第18條第3
項、第74條第1款，修正前罰金罰鍰提高標準條例第1條前段、第
2條，現行法規法定貨幣單位折算新台幣條例第2條，判決處刑如
主文。
本案經檢察官李殷財到庭執行職務。
中    華    民    國    95    年    9     月    22    日
                        臺灣花蓮地方法院刑事第二庭
                            法    官    李  豫  雙
上列正本證明與原本無異。
如對本判決不服，應於送達後10日內，向本院提出上訴狀。（應
抄附繕本）
                             書記官
中    華    民    國    95    年    9     月    22    日
附錄本判決論罪之法律條文：
修正前臺灣地區與大陸地區人民關係條例第79條第1項：
違反第十五條第一款規定者，處五年以下有期徒刑、拘役或科或
併科新台幣五十萬元以下罰金。
修正前臺灣地區與大陸地區人民關係條例第15條第1項：
下列行為不得為之：
一、使大陸地區人民非法進入臺灣地區。
中華民國刑法第216條：
行使第二百十條至第二百十五條之文書者，依偽造、變造文書或
登載不實事項或使登載不實事項之規定處斷。
中華民國刑法第214條：
明知為不實之事項，而使公務員登載於職務上所掌之公文書，足
以生損害於公眾或他人者，處三年以下有期徒刑、拘役或五百元
以下罰金。


司法院資訊處製作；財團法人民間司法改革基金會備份。
